臺灣高等法院刑事裁定
110年度毒抗字第1012號
抗  告  人  
即  被  告  王天德





上列抗告人即被告因違反毒品危害防制條例案件，不服臺灣士林
地方法院110年度毒聲字第527號中華民國110年6月11日裁定（聲
請案號：臺灣士林地方檢察署110年度聲戒字第61號、110年度毒
偵緝字第173號），提起抗告，本院裁定如下：
    主  文
抗告駁回。
    理  由
一、原裁定意旨略以：抗告人即被告王天德（下稱被告）因施用
    第二級毒品，經原審法院以110年度毒聲字第28號裁定送觀
    察、勒戒後，法務部○○○○○○○○附設勒戒處所評定結果，綜合
    判斷認定有繼續施用毒品傾向，堪認被告確有繼續施用毒品
    之傾向，爰依毒品危害防制條例（下稱毒品條例）第20條第
    2項後段規定准許檢察官之聲請，裁定被告令入戒治處所強
    制戒治，其期間為6個月以上，至無繼續強制戒治之必要為
    止，但最長不得逾1年等語。
二、抗告意旨略以：被告前科紀錄佔總評估分數之九成，何有專
    業評斷可言，且不符一事不二罰原則、罪刑相當原則及比例
    原則；心理醫師對被告評估過程草率，有失客觀，且將其過
    往前科列為分數計算，而立於不平等之起點，顯有不公，又
    其父已歿，其母接受癌症治療中，如何能有動態接見。是原
    審依此評估斷定被告有繼續施用毒品之傾向，而裁定強制戒
    治，於情未合，爰請重新審酌，撤銷原裁定等語。
三、經查，被告因於民國109年10月23日14時30分為警採集尿液
    回溯4日內某時許，在不詳地點，以不詳方式，施用第二級
    毒品甲基安非他命，前經檢察官聲請原審法院裁定觀察、勒
    戒，原審法院審酌卷內事證，認被告確有該施用第二級毒品
    犯行，且該犯行係前次強制戒治執行完畢釋放（93年1月9日
    ）後3年後始再為之，爰依毒品條例第20條第1項、第3項、
    觀察勒戒處分執行條例第3條第1項規定，以110年度毒聲字
    第28號裁定被告應送勒戒處所觀察、勒戒；嗣經法務部○○○○
    ○○○○附設勒戒處所施以觀察、勒戒評估結果，「前科紀錄與
    行為表現」、「臨床評估」、「社會穩定度」評分各為35分
    、29分、5分，其中「靜態因子」、「動態因子」評分各為5
    9分、10分，總分為69分，而綜合判斷為「有繼續施用毒品
    傾向」，此有法務部○○○○○○○○110年6月3日新戒所衛字第110
    07010390號函暨所附有無繼續施用毒品傾向證明書、評估標
    準紀錄表在卷可稽，原審法院爰認被告確有繼續施用毒品之
    傾向，依毒品條例第20條第2項後段規定准許檢察官之聲請
    ，令被告入戒治處所強制戒治，其期間為6個月以上，至無
    繼續強制戒治之必要為止，但最長不得逾1年等情，業經本
    院查閱本案卷宗無誤，核原裁定認事、用法於法並無不合。
    　
四、按毒品條例所規定之觀察、勒戒及強制戒治處分，其立法意
    旨在幫助施用毒品者戒除毒癮，該處分之性質非為懲戒行為
    人，而係為消滅行為人再次施用毒品之危險性，目的在戒除
    行為人施用毒品之身癮及心癮；觀察、勒戒及強制戒治係導
    入一療程觀念，針對行為人將來之危險所為預防、矯治措施
    之保安處分，以達教化與治療之目的，可謂刑罰之補充制度
    ，從而毒品條例本身所規定之觀察、勒戒及強制戒治等保安
    處分，雖兼具剝奪自由權利之性質，卻有刑罰不可替代之教
    化治療作用。又同條例規定之「觀察、勒戒及強制戒治處分
    」或「附條件之緩起訴處分」，何者對於施用毒品者較為有
    利，端在何種程序可以幫助其戒除施用毒品之行為，故檢察
    官對「初犯」或「3年後再犯」施用毒品罪之行為人，究採
    行附條件之緩起訴處分，抑或向法院聲請觀察、勒戒及強制
    戒治之處遇措施，要屬檢察官之裁量權，法院原則上應尊重
    檢察官職權之行使，除檢察官之判斷有違背法令、事實認定
    有誤或其裁量有重大明顯瑕疵外，尚不得任意指為違法。
五、被告固執前詞提起本件抗告，然前開評估核係由具有相關專
    業知識經驗之人士，依本職學識就被告之人格特質、臨床徵
    候、環境因素所為之綜合判斷，且實施上細分為「前科紀錄
    與行為表現」、「臨床評估」、「社會穩定度」及「靜態因
    子」、「動態因子」等具體項目而以評分方式為之，應可避
    免流於抽象、主觀之弊，並得通過科學檢驗之要求，難謂此
    等認定標準有何不當；復觀諸卷附有無繼續施用毒品傾向評
    估標準紀錄表所載，評分項目「毒品犯罪相關司法紀錄」、
    「其他犯罪相關紀錄」之配分上限各僅為10分，而「家庭：
    入所後家人是否訪視」之配分上限亦僅為5分，在總評分上
    尚難認有佔比過高之情事，且該等關於被告素行表現、毒品
    依賴及家庭支持程度之評分項目，對於判斷其有繼續施用毒
    品之傾向，應具有一定之參考價值；又如前所述，觀察、勒
    戒及強制戒治等保安處分，其目的重在教化與治療，期使行
    為人戒除施用毒品之身癮及心癮，而與刑罰之性質有所不同
    ，不宜相互混淆。從而，被告質疑上開評分項目佔比過高或
    有所不公、評估過程欠缺客觀專業性、違反一事不二罰原則
    、罪刑相當原則及比例原則云云，本院均難憑採，是被告所
    提抗告並無理由，應予駁回。
據上論斷，應依刑事訴訟法第412條，裁定如主文。
中　　華　　民　　國　　110 　年　　7 　　月　　7 　　日
                  刑事第四庭  審判長法  官  陳筱珮
                                    法  官  林怡秀
                                    法  官  吳元曜
以上正本證明與原本無異。
不得再抗告。
                                    書記官  黃亮潔
中　　華　　民　　國　　110 　年　　7 　　月　　8 　　日